臺灣高等法院臺中分院民事判決
110年度重上更一字第60號
上  訴  人  吳晟光  
訴訟代理人  白丞堯律師
複代理人    劉家豪律師
上  訴  人  韓聰榮  
訴訟代理人  張順豪律師
上  訴  人  豐複建設有限公司

兼  上一人
法定代理人  何彬煉  
上二人共同
訴訟代理人  林思儀律師
被  上訴人  張維元  
訴訟代理人  張宏木  
被  上訴人  江晶瑩  
            張勝翔  
            張瑞桑  
            張素珍  
上五人共同
訴訟代理人  周仲鼎律師
複代理人    繆昕翰律師
上五人共同
訴訟代理人  沈炎平律師
複代理人    黃冠中律師
上列當事人間請求確認抵押債權不存在等事件，上訴人對於民國
107年3月16日臺灣臺中地方法院106年度重訴字第32號第一審判
決提起上訴，經最高法院發回更審，本院於110年11月2日言詞辯
論終結，判決如下：
    主  文
原判決廢棄。
被上訴人在第一審之訴駁回。
第一、二審及發回前第三審訴訟費用，由被上訴人負擔。
    理  由
壹、程序部分：
    按訴訟標的對於共同訴訟之各人必須合一確定者，共同訴訟
    人中一人之行為有利益於共同訴訟人者，其效力及於全體，
    民事訴訟法第56條第1項第1款前段定有明文。本件被上訴人
    請求確認吳晟光對豐複建設有限公司（下稱豐複公司）、何
    彬煉、韓聰榮（下稱豐複公司等3人）之抵押債權不存在，
    其訴訟標的對於吳晟光與豐複公司等3人必須合一確定，吳
    晟光提起上訴之效力及於豐複公司等3人，爰併列豐複公司
    等3人為上訴人。
貳、實體部分：
一、被上訴人主張：被上訴人張維元委請訴外人０００向上訴人豐
    複公司購買工程名稱「福科逸墅」（下稱系爭建案）門牌號
    碼臺中市○○區○○路000○0號房屋及坐落基地臺中市○○區○○段○
    000000地號土地所有權全部（下稱912之1號房地）；被上訴
    人張素珍、張瑞桑、張勝翔（下稱張素珍等3 人，張勝翔已
    成年）購買門牌號碼同路913號房屋及坐落基地同段第268-7
    地號土地所有權全部（下稱913號房地）；被上訴人江晶瑩
    購買門牌號碼同路917之1號房屋及坐落基地同段第268-12地
    號土地所有權全部（下稱917之1號房地，與前開2地合稱系
    爭房地，房屋部分合稱系爭房屋，土地部分合稱系爭土地）
    。系爭房屋原登記所有權人豐複公司與系爭土地原登記所有
    權人即上訴人何彬煉、韓聰榮已將房地各移轉登記予張維元
    、張素珍等3人及江晶瑩，惟尚有如附表一所示民國104年5
    月7日設定予上訴人吳晟光擔保債權總金額新臺幣（下同）4
    000萬元之第一順位最高限額抵押權（下稱系爭抵押權）未
    塗銷，吳晟光並聲請原法院以105年度司拍字第349號民事裁
    定（下稱系爭拍賣抵押物裁定）准許拍賣系爭房地，及聲請
    強制執行。然系爭抵押權所擔保吳晟光對豐複公司等3人之
    債權並不存在，該抵押權自屬無效，為此求為確認吳晟光與
    何彬煉、韓聰榮間以系爭土地所設定系爭抵押權所擔保之債
    權不存在；確認吳晟光與豐複公司間以系爭房屋所設定系爭
    抵押權所擔保之債權不存在；命吳晟光塗銷系爭抵押權設定
    登記，暨不得持系爭拍賣抵押物裁定與確定證明對被上訴人
    強制執行。
二、上訴人分別以下詞置辯：
  ㈠吳晟光：豐複公司等3人為擔保向伊之借款，乃為伊設定系爭
    抵押權，及於104年7月23日以912之1號房地、913號房地為
    伊設定擔保債權總金額2000萬元之第二順位最高限額抵押權
    （下稱2000萬元抵押權）。伊自104年3月19日至104年9月21
    日止借予豐複公司等3人共計63,065,600元，並依其指示自
    伊或伊配偶０００帳戶將各筆借款匯至豐複公司或訴外人００營
    造有限公司（下稱００公司）帳戶，豐複公司等3人尚欠伊526
    3萬元，伊自得持系爭拍賣抵押物裁定聲請強制執行系爭房
    地，被上訴人不得訴請塗銷系爭抵押權登記等語。
  ㈡豐複公司、何彬煉：豐複公司僅於104年4月16日向吳晟光借
    款1800萬元（下稱系爭1800萬元），且已清償完畢。吳晟光
    匯入有成公司帳戶之金錢，係訴外人即系爭建案出資股東００
    ０、０００向吳晟光之私人借貸，與豐複公司、何彬煉無關，非
    系爭抵押權擔保效力所及。
  ㈢韓聰榮：伊未參與豐複公司之營運，未與吳晟光合意設定系
    爭抵押權或向吳晟光借款，豐複公司之代表人何彬煉亦未授
    權０００、０００向吳晟光借款，系爭抵押權無擔保債權存在，應
    予塗銷。
三、原審判決被上訴人勝訴，吳晟光不服，提起上訴，並聲明：
    原判決廢棄；被上訴人在第一審之訴駁回。豐複公司等3人
    之上訴聲明及被上訴人之答辯聲明均為：上訴駁回。
四、兩造不爭執事項：（本院卷第343頁至第345頁）
  ㈠吳晟光以其妻０００元大商業銀行（下稱元大商銀）彰化分行00
    00000000000000000號帳戶分別於①104年3月19日匯款300 萬
    元、②104年3月23日匯款189萬元、③104年4月30日匯款200萬
    元、④104年5月4日匯款150萬元、⑤104年5月5日匯款750萬元
    、⑥104年5月8日匯款500萬元、⑦104年6月1日匯款500萬元、
    ⑧104年6月10日匯款130萬元、⑨104年6月30日匯款870萬元、
    ⑩104年7月10日匯款140萬元、⑪104年7月24日匯款30萬元、⑫
    104年7月27日匯款54萬5600元、⑬104年8月24日匯款45萬元
    及⑭104年9月21日匯款150萬元至有成公司元大商銀中港分行
    00000000000000號帳戶。
  ㈡吳晟光於104年4月16日自其元大商銀彰化分行0000000000000
    00000號帳戶轉帳1800萬元至豐複公司元大商銀臺中分行帳
    號00000000000000號還款專戶；另於104年7月21日自元大商
    銀彰化分行帳號000000000000000000號帳戶轉帳498萬元至
    有成公司元大商銀中港分行00000000000000號帳戶。
  ㈢０００、０００於104年6月30日分別現金存款1343萬元、7萬元至吳
    晟光之元大商銀彰化分行帳戶作為豐複公司借款之清償；豐
    複公司於104年5月29日匯款547萬元至０００元大銀行彰化分行
    帳戶。
  ㈣附表一編號1所示之臺中市○○區○○段00000○000000○000000地
    號土地及其上如附表一編號2所示之同段10820、10824、108
    26建號建物（即系爭房地），於104年5月7日，以擔保債權
    種類及範圍：擔保債務人對抵押權人現在（包括過去所負現
    在尚未清償）及將來在本抵押權設定契約書所定最高限額內
    所附之債務，包括借款、貼現、票據、保證、違約金、遲延
    利息；擔保債權確定期日：104年11月5日；清償日期：104
    年11月5日；債務人：豐複公司、何彬煉、韓聰榮；土地之
    設定義務人：何彬煉、韓聰榮；建物之設定義務人：豐複公
    司等內容，設定擔保債權總金額4000萬元之最高限額抵押權
    （即系爭抵押權）予吳晟光。
  ㈤附表二編號1所示之臺中市○○區○○段00000○000000地號土地及
    其上如附表二編號2所示之同段10820、10824建號建物（即9
    21之1號房地、913號房地），於104年7月23日，以擔保債權
    種類及範圍：擔保債務人對抵押權人現在（包括過去所負現
    在尚未清償）及將來在本抵押權設定契約書所定最高限額內
    所附之債務，包括借款、貼現、票據、保證、違約金、遲延
    利息；擔保債權確定期日：104年10月20日；清償日期：104
    年10月20日；債務人：豐複公司、何彬煉、韓聰榮；土地之
    設定義務人：何彬煉、韓聰榮；建物之設定義務人：豐複公
    司等內容，設定擔保債權總金額2000萬元之最高限額抵押權
    （即2000萬元抵押權）予吳晟光。
  ㈥921之1號房地於104年10月21日以買賣為原因登記為張維元所
    有；913號房地於104年12月1日以買賣為原因登記為張素珍
    等3人所有；917之1號房地於104年12月7日以買賣為原因登
    記為江晶瑩所有。
  ㈦吳晟光於105年7月21日以系爭抵押權人身分，具狀聲請拍賣
    附表一所示之系爭房地，經原法院以105年度司拍字第349 
    號裁定（即系爭拍賣抵押物裁定）准予拍賣確定後，現於原
    法院106年度司執字第32823號強制執行中，因被上訴人供擔
    保停止執行。
五、本件爭點：
  ㈠上訴人間就附表一之系爭房地有無設定系爭抵押權之合意？
  ㈡系爭抵押權之擔保債權是否存在？
  ㈢被上訴人得否請求吳晟光塗銷系爭抵押權設定登記？
  ㈣被上訴人得否請求吳晟光不得持原法院105年度司拍字第349
    號民事裁定暨確定證明對被上訴人強制執行？
  ㈤吳晟光是否為善意之抵押權人？
六、本院得心證之理由：
　㈠吳晟光與豐複公司等3人間就系爭房地有設定系爭抵押權之合
    意存在：
　⒈系爭土地上之系爭房屋乃為豐複公司起造、銷售之「福科逸
    墅」建案10戶，該建案本是豐複公司負責人何彬煉與訴外人
    ０００、豐複公司會計０００、０００等4名股東約定分別按30％、30％
    、15％、25％比例出資興建，惟渠等未實際出資，經以豐複公
    司名義對外募集資金及貸款後，由公司負責人何彬煉出面向
    地主購買系爭土地，並將所購入之系爭土地登記在何彬煉及
    由０００所僱請之韓聰榮名下，應有部分各2分之1，系爭房屋
    興建完成後則登記在豐複公司名下；該建案開發中，由０００
    擔任總決策人、０００擔任總會計，並由０００、何彬煉各占50％
    股份及借用韓聰榮名義登記為有成公司負責人而成立有成公
    司，有成公司為該建案之營造廠商；嗣系爭房地於104年5月
    7日設定系爭抵押權予吳晟光等情，業據證人０００、０００、０００
    於原審證述綦詳（原審卷二第36頁至第39頁、第70頁背面至
    第71頁、第87頁背面至88頁、第93頁），並有臺中市地籍異
    動索引、101年2月2日豐複公司（西屯案開發案股東會議紀
    錄）、有成公司設立登記表及臺中市政府都市發展局使用執
    照等在卷可按（原審卷二第17頁至第30頁、第80頁，原審卷
    一第149頁至第152頁），兩造亦未為爭執，故豐複公司等3
    人為系爭房地之所有權人，然其中系爭土地應有部分2分之1
    係借名登記於韓聰榮名下，應堪認定。
　⒉依前揭臺中市地籍異動索引所示，系爭抵押權於104年5月7日
    設定登記時，系爭土地所有權人為何彬煉、韓聰榮，系爭房
    屋則為豐複公司所有（登記負責人何彬煉）；且觀乎系爭拍
    賣抵押物卷宗內所附由吳晟光所補具其辦理系爭抵押權之土
    地登記申請書及土地、建築改良物抵押權設定契約書等文件
    ，其上確已記載申請人中之權利人為吳晟光，義務人兼債務
    人為豐複公司等3人之內容，並加蓋豐複公司等3人之印章無
    訛。
　⒊而以證人即代書０００證稱：豐複公司等3人設定系爭抵押權給
    吳晟光的資料、印鑑證明、印章及所有權狀，都是在豐複公
    司由公司會計黃小姐所提供，當時在場的是會計黃小姐、吳
    晟光，另還有一人，他姓張，何彬煉及韓聰榮並沒有在現場
    ，但是何彬煉有拿印鑑證明到地政事務所，伊有請他簽名，
    並確認設定金額，他就說設定金額如契約書所示，韓聰榮的
    部分有公司會計提供印鑑證明及印章、公司登記表，可以看
    出他是股東，而且有詢問黃小姐韓聰榮的情況，黃小姐說韓
    聰榮在工地，伊確認資料齊全才辦理等語（原審卷一第214
    頁至第216頁）；證人０００證稱：豐複公司的大章及韓聰榮的
    印章與印鑑證明都是放在公司會計處，伊是公司股東，要辦
    理系爭抵押權設定當天，伊就交代會計拿出來等語（原審卷
    二第39頁）；證人０００證稱：伊等協商後，吳晟光及０００代書
    就來公司辦理設定的資料，公司大小章是放在公司的事務盒
    ，大家都拿得到，在辦理這個建案時大家都可以拿的，而且
    設定系爭抵押權大概是借錢的前一天，伊與何彬煉、０００、０
    ００、吳晟光在公司會議室，經過大家同意，由何彬煉拿印章
    給０００，韓聰榮的印章是０００拿出來的，因韓聰榮是公司的人
    頭，他有概括授權給０００，公司大小章是伊拿出來蓋的；就
    系爭抵押權之設定係作為向吳晟光借款之擔保乙節，何彬煉
    知道，韓聰榮是人頭應該不知道，而且之前就已經概括授權
    ，所以沒有跟他講的必要等語（原審卷二第88頁背面至第89
    頁），並參以何彬煉陳稱：設定書上確實是豐複公司章及伊
    個人私章，公司章當時是在會計０００保管持有中，私人的章
    由伊個人保管並親自蓋上的等語（原審卷二第76頁背面），
    堪認豐複公司之股東均已同意並與吳晟光合意就系爭房地為
    系爭抵押權之設定登記，而韓聰榮因借名登記之故，事前已
    將其印鑑證明、印章及系爭土地之所有權狀分別交予０００、０
    ００收執。
　⒋稱「借名登記」者，謂當事人約定一方將自己之財產以他方
    名義登記，而仍由自己管理、使用、處分，他方允就該財產
    為出名登記之契約，倘其內容不違反強制禁止規定或公序良
    俗者，應承認其法律效力，於其內部間仍應承認借名人為真
    正所有權人（最高法院99年度台上字第2448號判決意旨參照
    ）。以０００、０００、何彬煉、０００合資購入系爭土地後，將應
    有部分2分之1借名登記於韓聰榮名下，韓聰榮並將其印鑑證
    明、印章及所有權狀交付０００、０００使用等情觀之，韓聰榮僅
    為單純出名人，就其名下系爭土地應有部分2分之1之處分本
    無置喙餘地，實際借名人０００、０００、何彬煉、０００決議設定
    系爭抵押權，本無須取得韓聰榮之同意，況韓聰榮將又將系
    爭土地處分所需之相關文件資料均交由０００、０００保管，顯見
    其就系爭土地應有部分2分之1之處分權限已概括授權０００、０
    ００行使。是以，０００、０００既已提出所持有韓聰榮之上揭文件
    辦理系爭抵押權設定，自應認韓聰榮亦有設定系爭抵押權之
    合意。至於韓聰榮是否知悉並同意設定系爭抵押權，即與系
    爭抵押權之成立無關。故而韓聰榮主張系爭抵押權設定登記
    未經過伊同意，應不生效力云云，即屬無據。
　㈡系爭抵押權之擔保債權確實存在：
　  被上訴人及豐複公司等3人雖均主張：系爭抵押權擔保之債
    權僅為系爭1800萬元，且業經豐複公司清償，已不存在等語
    ，惟據吳晟光否認，並辯以：系爭抵押權設定擔保之債權金
    額為4000萬元，其中借款債權除吳晟光匯入豐複公司之系爭
    1800萬元外，尚包含經０００指示匯入有成公司帳戶之款項，
    且未清償完畢等語。經查：
　⒈系爭抵押權擔保之債權，業經設定豐複公司等3人為債務人之
    4000萬元債權額，有抵押權設定資料可證，且為兩造所不爭
    執（不爭執事項㈣參照），堪信為真。而系爭建案由０００、００
    ０及何彬煉負責調度資金，０００以豐複公司名義向吳晟光調借
    6000餘萬元，並以系爭房地設定系爭抵押權供為擔保，借款
    人包括系爭房地登記所有權人，何彬煉、韓聰榮都知情，豐
    複公司也有簽發本票經０００背書交付予吳晟光，０００請吳晟光
    將借款匯到有成公司帳戶，係經系爭建案4名股東開會決定
    等情，業經０００於原審證述明確（原審卷二第36頁至第44頁
    ）；０００亦證稱：系爭土地及建案原已向元大商銀辦理土地
    融資6300萬元、建物融資1800萬元，因給付利息及本金有期
    限，銀行催款後，就由０００出面向吳晟光借款，並由公司拿
    系爭建案向吳晟光設定系爭抵押權，系爭建案4名股東都同
    意，也都知道借款入帳；借款一開始是4000萬元，後來追加
    2000萬元，實際上吳晟光借給公司6000餘萬元，公司有還給
    他約1900萬元，目前尚欠5200餘萬元；韓聰榮是借名，他有
    概括授權給０００；因系爭建案幾乎所有支出都由有成公司支
    付，為便利支出，所以請吳晟光將借款匯到有成公司帳戶，
    有成公司與豐複公司是一體的，實際股東都是一樣等語（原
    審卷二第88頁至第96頁）。可見因系爭建案資金需求，由００
    ０以豐複公司名義向吳晟光調借6000餘萬元，並由豐複公司
    等3人設定系爭抵押權予吳晟光，及豐複公司簽發本票給吳
    晟光作為擔保，又因系爭建案之支出均由有成公司支付，故
    除吳晟光匯入豐複公司之1800萬元外，其餘借款均經０００指
    示直接匯入有成公司。
　⒉且豐複公司主張已清償之借款1800萬元，係吳晟光於104年4
    月16日自元大商銀帳戶轉帳1800萬元至豐複公司元大商銀帳
    戶之該次借款（不爭執事項㈡參照），經０００、０００於104年6
    月30日匯款1343萬元、7萬元至吳晟光元大商銀帳戶，及豐
    複公司於104年5月29日匯款547萬元至０００元大商銀帳戶，合
    計1890萬元（不爭執事項㈢參照），而為清償。若如豐複公
    司所述，其僅與吳晟光間有借貸關係存在，何以豐複公司會
    匯款547萬元至０００元大商銀帳戶？並以之作為豐複公司已清
    償吳晟光借款之證明？顯見該０００之元大商銀帳戶亦為吳晟
    光與豐複公司資金往來之帳戶無訛。
　⒊再參系爭抵押權係於104年5月7日設定登記（不爭執事項㈣參
    照），０００元大商銀帳戶分別於104年3月19日、104年3月23
    日、104年4月30日、104年5月4日、104年5月5日、104年5月
    8日匯款300萬元、189萬元、200萬元、150萬元、750萬元、
    500萬元至有成公司帳戶（不爭執事項㈠參照），上開匯款金
    額合計為2089萬元；加計吳晟光於104年4月16日轉帳至豐複
    公司帳戶之1800萬元，合計為3889萬元（不爭執事項㈡參照
    ），與系爭抵押權設定擔保之債權4000萬元金額大致相符。
    可見上訴人與豐複公司等3人間係因陸續借貸金額已達3889
    萬元而近4000萬元，遂合意以系爭房地設定系爭抵押權作為
    擔保，系爭抵押權之設定應非虛偽。
　⒋張維元雖主張：其向豐複公司等3人購入912之1號房地時，豐
    複公司等3人、０００、０００有出具確認書，保證系爭房地上設
    定之系爭抵押權並無借貸債務存在，系爭抵押權擔保之債權
    應已不存在等語，並提出確認書為證（原審卷一第11頁）。
    惟該確認書上僅有豐複公司等3人、０００、０００之簽名，其等
    均為該借款債權之債務人，未見債權人吳晟光之簽章，該確
    認書顯未經吳晟光同意而出具，故而債務人自稱系爭抵押權
    擔保之債權已經清償，對債權人吳晟光而言，並不生效力。
    況其等為該借貸關係之債務人，就債務清償部分自會以對其
    等有利之方式為解釋，尚無從單憑有利害關係之債務人出具
    之確認書即認定該借款債權已不存在。張維元此部分主張，
    要屬無據。
　⒌豐複公司又主張：豐複公司僅有向吳晟光借款1800萬元，亦
    未簽發本票給吳晟光，且該1800萬元借款已經清償完畢，系
    爭抵押權擔保之債權已不存在等語。惟豐複公司向吳晟光借
    款之金額不僅吳晟光匯入豐複公司帳戶之1800萬元，尚包含
    ０００匯入有成公司、吳晟光匯入有成公司之款項乙節，業據
    本院認定如前。且若如豐複公司所述，其僅向吳晟光借款18
    00萬元，何以要設定高於實際借款金額甚多之4000萬元抵押
    權予吳晟光？縱如一般金融機構設定最高限額抵押權，亦係
    以設定金額之七至八成為實際貸款金額，然本件卻設定超過
    借款金額二倍以上之抵押權，顯有違常情。況豐複公司若已
    將借款清償完畢，理應請吳晟光塗銷系爭抵押權設定，豈會
    於未塗銷前又設定附表二之2000萬元抵押權予吳晟光？參以
    ０００請豐複公司人員於本票上打字，蓋上豐複公司、何彬煉
    、韓聰榮印章後，經由０００交給吳晟光作為借款擔保等情，
    業據０００於原審證述明確（原審卷二第92頁背面），並有豐
    複公司所簽發，票面金額2000萬元、發票日為104年5月5日
    、到期日為104年10月20日之本票；何彬煉、韓聰榮、０００共
    同簽發，票面金額1800萬元、發票日及到期日均為104年4月
    15日之本票2紙在卷可稽（本院卷第236頁）。足認當時豐複
    公司急需資金，公司股東除決議由０００出面向吳晟光借款且
    同意設定系爭抵押權予吳晟光作為擔保，並同意由０００製作
    上開本票交由吳晟光作為借款擔保，自無由豐複公司以該本
    票內容為打字製作而否認。豐複公司此部分主張，顯係為脫
    免自身清償借款之責任所為之不實陳述，要無可採。
　㈢再系爭抵押權設定之擔保債權確定期日為104年11月5日（原
    審卷一第92頁），依系爭抵押權設定內容，系爭抵押權擔保
    之債權應為104年11月5日前之借款、貼現、票據、保證、違
    約金、遲延利息（不爭執事項㈣參照），而豐複公司向吳晟
    光借貸之總金額算至104年5月8日達3889萬，已如前述，豐
    複公司嗣後又分別在104年6月1日、104年6月10日、104年6
    月30日、104年7月10日、104年7月24日、104年7月27日、10
    4年8月24日、104年9月21日向吳晟光借款500萬元、130萬元
    、870萬元、140萬元、30萬元、54萬5600元、45萬元、150
    萬元，合計達19,195,600元（不爭執事項㈠參照），並於104
    年7月21日向吳晟光借款498萬元（不爭執事項㈡參照），則
    豐複公司於104年11月5日前向吳晟光總借款金額為63,065,6
    00元（計算式：38,890,000元＋19,195,600元＋4,980,000元＝
    63,065,600元），扣除豐複公司於104年6月30日已清償之13
    43萬元、7萬元、104年5月29日已清償之547萬元，合計清償
    1897萬元（不爭執事項㈢參照），尚餘44,095,600元（計算
    式：63,065,600元－18,970,000元＝44,095,600元）。另豐複
    公司亦有簽發本票3紙，票面金額各為2000萬元，合計為600
    0萬元，到期日均為104年10月20日，並經原法院105年度司
    票字第212號裁定准予強制執行，有該裁定及確定證明書在
    卷可參（本院卷第173頁至第175頁）；及簽發支票3紙，票
    面金額分別為1800萬元、1800萬元、1500萬元，合計為5100
    萬元，到期日分別為104年10月20日、104年10月20日、104
    年9月30日（本院卷第177頁至第178頁）。該3紙本票到期日
    及3紙支票到期日均在系爭抵押權設定之擔保債權確定期日1
    04年11月5日前，自屬系爭抵押權擔保之債權範圍無訛。至
    於上開本票、支票債權與本件借款債權是否同一，則屬另一
    問題。因此，系爭抵押權擔保之債權既仍存在，且金額逾設
    定之4000萬元，則被上訴人以系爭抵押權擔保之債權已清償
    為由，請求確認系爭抵押權所擔保之債權不存在，並塗銷系
    爭抵押權，及吳晟光不得持系爭拍賣抵押物裁定暨確定證明
    對被上訴人強制執行，即屬無據。至於超過4000萬元部分是
    否為附表二之2000萬元抵押權擔保範圍，因非本件審理範圍
    ，自不論述。
  ㈣又因系爭抵押權確屬存在，即無須再行審究上訴人是否為善
    意抵押權人，附此敘明。
七、綜上所述，被上訴人以系爭抵押權所擔保吳晟光對豐複公司
    等3人之債權並不存在，該抵押權自屬無效等情，求為確認
    吳晟光與何彬煉、韓聰榮間以系爭土地所設定系爭抵押權所
    擔保之債權不存在；確認吳晟光與豐複公司間以系爭房屋所
    設定系爭抵押權所擔保之債權不存在；命吳晟光塗銷系爭抵
    押權設定登記，暨不得持系爭拍賣抵押物裁定與確定證明對
    被上訴人強制執行，均無理由，不應准許。原審為上訴人敗
    訴之判決，容有未洽，上訴意旨指摘原判決不當，求予廢棄
    改判，為有理由，爰由本院於廢棄後改判如主文第2項所示
    。並依民事訴訟法第78條規定，為訴訟費用負擔之裁判。
八、本件事證已臻明確，兩造其餘之攻擊或防禦方法及所用之證
    據，經本院斟酌認均不足以影響本判決之結果，爰不予逐一
    論列，附此敘明。
九、據上論結，本件上訴為有理由，爰判決如主文。
中　　華　　民　　國　　110 　年　　11　　月　　30　　日
        　　   民事第五庭     審判長法　官  游文科
　　　　　　　　　　　　　　        法  官  吳崇道
　　　　　　　　　　　　　　　      法　官  楊珮瑛
正本係照原本作成。           
被上訴人20日內得以違背法令為由提上訴。
如不服本判決，應於收受送達後20日內向本院提出上訴書狀，其
未表明上訴理由者，應於提出上訴後20日內向本院補提理由書狀
（均須按他造當事人之人數附繕本）。因疫情而遲誤不變期間，
得向法院聲請回復原狀。　       
上訴時應提出委任律師或具有律師資格之人之委任狀；委任有律
師資格者，另應附具律師資格證書及釋明委任人與受任人有民事
訴訟法第四百六十六條之一第一項但書或第二項所定關係之釋明
文書影本。如委任律師提起上訴，發回更審後為訴之變更（追加
、擴張）部分應一併繳納上訴裁判費。 
                                    書記官  金珍華

中　　華　　民　　國　　110 　年　　11　　月　　30　　日
















附表一：
編號 土地地號及建物建號 債務人 登記日期及字號 擔保債權總額 設定權利範圍 抵押權種類 權利人 1 土地：臺中市○○區○○段00000號（權利範圍：全部） 韓聰榮何彬練 104年5月7日登記，收件年期104年，收件字號：普登字第115290號 4千萬元 全部 最高限額抵押 吳晟光  土地：臺中市○○區○○段000000號（權利範圍：全部）        土地：臺中市○○區○○段000000號（權利範圍：全部）       2 建物：臺中市○○區○○段00000號建號（權利範圍：全部） 豐複建設有限公司 104年5月7日登記，收件年期104年，收件字號：普登字第115290號 4千萬元 全部 最高限額抵押 吳晟光  建物：臺中市○○區○○段00000號建號（權利範圍：全部）        建物：臺中市○○區○○段00000號建號（權利範圍：全部）       
附表二：
編號 土地地號及建物建號 債務人 登記日期及字號 擔保債權總額 設定權利範圍 抵押權種類 權利人 1 土地：臺中市○○區○○段00000號（權利範圍：全部） 韓聰榮何彬練 104年7月23日登記，收件年期104年，收件字號：普登字第181040號（原判決誤載為第181030號，應予更正） 2千萬元 全部 最高限額抵押 吳晟光          土地：臺中市○○區○○段000000號（權利範圍：全部）  104年7月23日登記，收件年期104年，收件字號：普登字第181030號     2 建物：臺中市○○區○○段00000號建號（權利範圍：全部） 豐複建設有限公司 104年7月23日登記，收件年期104年，收件字號：普登字第181030號 2千萬元 全部 最高限額抵押 吳晟光  建物：臺中市○○區○○段00000號建號（權利範圍：全部）  104年7月23日登記，收件年期104年，收件字號：普登字第181040號（原判決誤載為第101030號，應予更正）